臺灣高雄地方法院刑事判決　　　　　　　　　　　　　　九十年度自字第三五九號
　　自　訴　人　甲○○○○夫萊.
　　自訴代理人　李文禎律師
　　被　　　告　壬○○
　　輔　佐　人
　　即被告之子　辛○○
　　被　　　告　庚○○
右列被告因違反商標法案件，經自訴人提起自訴，乙○判決如左：
    主  文
壬○○、庚○○均無罪。
    理  由
一、自訴意旨略以：被告壬○○係鈿鑫企業股份有限公司之負責人（以下簡稱鈿鑫公
    司），被告庚○○係雲達企業有限公司之負責人（以下簡稱雲達公司），被告均
    明知「ＡＣＭＥＤＡ」之商標圖樣，係自訴人經由經濟部中央標準局註冊，取得
    第794312號商標註冊證，享有於指定之商標法施行細則第四十九條第六類之金屬
    製之彈簧握把、鉸鍊、把手、門把、抽屜用滑軌、裝托架、百葉窗之旋轉軸承、
    導軌、吊鉤、金屬製滾輪、滑輪、百葉窗拉緊繩用之鎚、彈簧助刀器等商品之商
    標專用權，被告等為意圖欺騙他人，被告壬○○竟未經自訴人之授權，而於鈿鑫
    公司所製造之「ＡＤ亞蘭德倫窗廉」上，擅自使用自訴人上揭經註冊之商標圖樣
    ，再將成品交由知情之被告庚○○所經營之雲達公司負責經銷，並於高雄市○○○路四六三號大樂股份有限公司（以下簡稱大樂公司）設櫃對外公開銷售，侵害
    自訴人之商標專用權等語，因認被告壬○○涉嫌犯商標法第六十二條第一款之罪
    ，被告庚○○涉嫌犯商標法第六十三條之罪。
二、自訴人認被告有違反商標法之犯行，無非以自訴人於民國九十年一月二十五日於
    大樂公司購得仿冒品乙件及商標註冊證、統一發票、使用仿冒商標之窗簾可證，
    為其主要論據。訊據(一)被告壬○○堅決否認有何違反商標法之犯行，辯稱：伊僅
    是名義上負責人，一切營運由輔佐人即業務經理辛○○負責，辛○○於八十三年
    九月一日取得中華民國捲簾操控器新型專利權，自訴人對該產品有興趣，遂與被
    告及台簾企業股份有限公司（以下簡稱台簾公司）各負擔三分之一模具費用，並
    同意三方均能銷售，並於八十三年間開始下單銷售。八十四年中，自訴人透過台
    簾公司負責人施金城向辛○○要求在模具上刻字製成商標出售，約定三方均能銷
    售，八十五年十月二十八日自訴人轉向興合鑫企業有限公司（以下簡稱興合鑫公
    司）購買出貨，八十六年初鈿鑫公司將產品出售予春穎實業公司，再轉賣與被告
    庚○○。八十六年年中自訴人私自向我國經濟部中央標準局將鈿鑫公司產品印製
    之「ＡＣＭＥＣＡ」字樣申請專用商標圖樣，並獲准有效期間自八十七年二月一
    日起至九十七年一月三十一日止，但本件被告公司產品早在八十六年間出售，非
    在其商標專用期限內製造，又本件產品之商標圖樣係澳洲國土外型內有Ａ字標誌
    ，與自訴人商標「ＡＣＭＥＤＡ」不同等語。(二)被告庚○○亦堅決否認有何違反
    商標法之犯行，辯稱：伊在八十六年間買得本件商品，因銷售不佳，即處於銷售
    存貨階段，而所購買者係完整包裝，從外觀根本無法辨識捲簾操控器上有商標等
    語。
三、按犯罪事實，應依證據認定之，無證據不得推定其犯罪事實。又不能證明被告犯
    罪者，應諭知無罪之判決，刑事訴訟法第一百五十四條、第三百零一條第一項分
    別定有明文。又事實之認定，應憑證據，如未能發現相當證據，或證據不足以證
    明，自不能以推測或擬制之方法，為裁判基礎（最高法院四十年台上字第八六號
    判例參照）。又按「在他人申請商標註冊前，善意使用相同或近似之商標圖樣於
    同一或類似之商品，不受他人商標專用權之效力所拘束，但以原使用之商品為限
    ；商標專用權人並得要求其附加適當之區別標示。附有商標之商品由商標專用權
    人或經其同意之人於市場上交易流通者，商標專用權人不得就該商品主張商標專
    用權。但為防止商品變質、受損或有其他正當事由者，不在此限。」此為商標法
    第二十三條第二、三項所明定。
四、經查：
  (一)「ＡＣＭＥＤＡ」之商標圖樣，係自訴人經由經濟部中央標準局註冊，取得第
    794312號商標註冊證，享有於指定之商標法施行細則第四十九條第六類之金屬製
    之彈簧握把、鉸鍊、把手、門把、抽屜用滑軌、裝托架、百葉窗之旋轉軸承、導
    軌、吊鉤、金屬製滾輪、滑輪、百葉窗拉緊繩用之鎚、彈簧助刀器等商品之商標
    專用權，其專用期間自八十七年二月一日起至九十七年一月三十一日止，此有自
    訴人提出之商標註冊證附卷可稽。
  (二)自訴人於九十年一月二十五日在高雄市大樂公司向被告庚○○經營之雲達公司買
    得由被告壬○○經營之鈿鑫公司所製造之「ＡＤ亞蘭德倫窗廉」中捲簾操控器上
    有「ＡＣＭＥＤＡ」字樣，此經被告自承在卷，復有自訴人提出統一發票附卷可
    憑。
  (三)自訴人與被告在八十三年間透過台簾公司總經理施金城介紹認識，三方共同開發
    捲簾操控器，重製模具，並約定澳洲地區僅自訴人可以銷售，而其他地區則被告
    與台簾公司皆可銷售該捲簾操控器，直至八十五年時才使用商標，在刻上商標前
    所製造之無商標捲簾操控器則由被告壬○○經營之鈿鑫公司繼續銷售，此經證人
    施金城、證人即輔佐人辛○○到庭證述甚詳（見乙○九十年十月二十二日詢問筆
    錄），準此，被告壬○○經營之鈿鑫公司早在自訴人「ＡＣＭＥＤＡ」商標註冊
    （八十七年二月一日）前即已獲授權製造有「ＡＣＭＥＤＡ」字樣之捲簾操控器
    。
  (四)被告壬○○經營之鈿鑫公司於八十五年、八十六年間，除銷售前無商標捲簾操控
    器外，即製造有「ＡＣＭＥＤＡ」字樣之捲簾操控器並對外銷售，此有(1)證人丁○○即華簾公司協理證稱於八十五年與八十六年三、四月間向鈿鑫公司買得之捲
    簾操控器上即有系爭商標等語（見乙○九十一年五月六日詢問筆錄）；(2)證人即
    紅蘿蔔工業股份有限公司代表人戊○○證稱：「我們是外銷廠商，有自己設計商
    標，八十四、八十五年間輔佐人對我說他們賣給我的頭（按：即捲簾操控器）一
    定要刻上自訴人的商標；當時我對輔佐人說儘量不要，我只有少量進貨當成樣品
    在用。八十七、八十八年以後，因為被告公司所產的捲簾操控器已經沒有刻上商
    標了，所以我們才開始大量進貨，販賣他們的東西。我有問被告公司原因，被告
    公司對我說八十六年底的時候，自訴人已經就這個商標申請專利了」等語（見乙○九十一年九月二十五日審判筆錄）；(3)證人即應誠股份有限公司代表人丙○○
    證稱：「早期大概在八十五年間有，從大約八十七年以後就沒有商標。因為我們
    也是貿易商，不希望產品上有商標，最好用自己的商標。我可以確定被告公司在
    八十七年以後所產的捲簾操控器已經沒有商標了。」等語（見乙○九十一年九月
    二十五日審判筆錄）；(4)至於證人即興和鑫公司採購開發人員己○○到庭證稱大
    約在八十五年左右，因被告壬○○經營之鈿鑫公司配合度差，遂停止合作，並告
    知停止使用「ＡＣＭＥＤＡ」商標字樣云云，然經核予乙○向彰化縣稅捐稽徵處
    調取鈿鑫公司八十七年二月一日起至九十年七月三十日止之統一發票影本發現，
    興和鑫公司於八十七年三月十六日及六月二十七日尚有向鈿鑫公司購買系爭捲簾
    操控器（零件R32、R38），並且有其他零件交易行為，此有該統一發票影本一冊
    附卷可查，是證人己○○上揭所稱，顯與事實不符。(5)自訴人聲請傳喚證人己○○證明於九十一年年初德國參展時，仍見得鈿鑫公司生產之捲簾操控器有自訴人
    商標字樣云云，乙○認證人戊○○及丙○○均有參展，而據其證稱參展時產品皆
    吊在約二點五公尺高，且係以完整窗簾成品參展，而系爭捲簾操控器係其中零件
    且在安裝完成後，該捲簾操控器被安裝架遮住，而僅得自外側探得產品形狀，尚
    無法自正面探知有無商標，且審酌證人己○○前揭證詞與事實不符之情形，乙○
    認無傳喚證人己○○之必要。(6)從而，被告壬○○經營之鈿鑫公司於八十五年、
    八十六年間確獲授權製造「ＡＣＭＥＤＡ」字樣之捲簾操控器並對外銷售，而於
    八十七年二月一日，自訴人申請商標專用權後即無再製造有「ＡＣＭＥＤＡ」之
    捲簾操控器。
  (五)乙○於九十年九月二十六日當庭勘驗自訴人自大樂公司購得之窗簾商品，捲簾操
    控器上蓋有「ＡＣＭＥＤＡ」商標，但被一個零件盒蓋住，外面還有一個亞蘭德
    倫的商標卡，外面還有PVC盒子蓋住，從外面觀看並不能看到裡面「ＡＣＭＥＤ
    Ａ」商標（見乙○九十年九月二十六日詢問筆錄），亦有照片三張附卷可稽。
  (六)綜合以上，參酌前揭商標法第二十三條第二、三項規定，自訴人提出之證據不足
    以證明其自大樂公司買得具其商標字樣之捲簾操控器係被告壬○○於商標專用期
    間即八十七年二月一日起至九十七年一月三十一日止所製造，或於上開期間前非
    善意製造，亦無法證明被告庚○○明知係仿冒商標商品而販賣、陳列之違反商標
    法犯行。此外，又查無其他積極證據，足認被告確有自訴人所指之犯行，不能證
    明被告犯罪，依法應諭知無罪之判決。
據上論斷，應依刑事訴訟法第三百四十三條、第三百零一條第一項，判決如主文。
中      華      民      國    九十一    年      十      月     十八     日
                                  臺灣高雄地方法院刑事第一庭
           法  官      楊智守
右正本證明與原本無異。
如不服本判決，應於判決送達後十日內，向乙○提出上訴狀。
                                      書記官      王美玲
中    華    民    國    九十一    年      十      月       十八       日
